【裁判字號】    89,訴,1797
【裁判日期】    891218
【裁判案由】    分割共有物
【裁判全文】
臺灣臺南地方法院民事判決  八十九年度訴字第一七九七號
    原      告  乙○○
    被      告  甲○○
右當事人間請求分割共有物事件，本院判決如左：
    主    文
兩造共有坐落台南縣安定鄉○○段一五０七地號，地目田，面積肆仟伍佰零貳平方公
尺土地，應分割如附圖所示：Ａ部分面積貳仟貳佰伍拾壹平方公尺分歸由原告取得，
Ｂ部分面積貳仟貳佰伍拾壹平方公尺分歸被告取得。
訴訟費用由被告負擔二分之一，餘由原告負擔。
    事    實
甲、原告方面：
  一、聲明：求為判決如主文所示。
  二、陳述：
  （一）坐落台南縣安定鄉○○段一五０七地號，地目田，面積肆仟伍佰零貳平方公
        尺之土地（以下簡稱系爭土地）為兩造所共有，權利範圍各為二分之一，有
        土地登記簿謄本可證。
  （二）按共有人得隨時請求分割共有物。但因物之使用目的，不能分割或契約訂有
        不分割之期限者，不在此限，民法第八百二十三條第一項定有明文。系爭土
        地各共有人間並無不分割之協議，且其性質亦無不能分割之情形，實則兩造
        間亦無任何嫌隙，惟因被告與原告前手間，曾因系爭土地生有爭執，致被告
        不願協同原告辦理分割登記，原告無奈，乃依前揭法律規定，提起本件訴訟
        ，請求分割。
  （三）系爭土地為農牧用地，兩造多年來即協議由原告耕作附圖Ａ部分土地，被告
        耕作附圖Ｂ部分之土地，是依兩造使用現狀，主張分割如附圖所示。
  三、證據：提出地籍圖、土地登記簿謄本各一份為證。
乙、被告方面：
  一、聲明：求為判決駁回原告之訴。
  二、陳述：
  （一）系爭土地並非伊賣予原告，原告亦未予伊協調，若原告願意負擔全部費用，
        伊就同意分割，因原告不願負擔全部費用，故伊不同意分割。
  （二）原告主張之分割方案確與目前兩造使用系爭土地之現狀相符。
    理    由
一、原告起訴主張：系爭土地為兩造所共有，兩造之應有部分各為二分之一，系爭土
    地地目為田，並無依其使用目的而不能分割之情事，且兩造亦未定有不分割之協
    議，惟被告拒不分割，爰斟酌目前使用情形，依法訴請依如附圖所示之方案分割
    系爭土地等語。被告則以：原告若願負擔全部分割費用，伊就同意分割利，惟原
    告並未與伊協調且不願負擔全部費用，伊不同意分割等語，資為抗辯。
二、原告主張系爭土地為兩造所共有，兩造之應有部分各為二分之一，系爭土地地目
    為田，並無依其使用目的而不能分割之情事，且兩造亦未定有不分割之協議之事
    實，業據原告提出土地登記簿謄本一份為證，且為被告所不爭執，堪信為真。
三、按各共有人得隨時請求分割共有物，但因物之使用目的不能分割或契約定有不分
    割之期限者，不在此限，民法第八百二十三條第一項定有明文。查系爭土地為兩
    造所共有，地目為田，兩造間並未訂有不分割之特約，依其使用目的，亦無不能
    分割之情形，既無法協議分割，原告依上揭條文訴請分割，於法洵無不合。
四、查系爭土地北面面臨農路，土地四周均為田地，如附圖所示之Ａ部分現由原告耕
    作，Ｂ部分現由被告耕作，均種植毛豆等情，業經原告聲請本院履勘現場，及囑
    託台南縣白河地政事務所派員到場實測，有勘驗筆錄及台南縣新化地政事務所土
    地複丈成果圖附卷可稽。本院斟酌系爭土地之使用現狀、共有人之意願、全體共
    有人利益之均衡及土地之充分利用，認原告主張如附圖所示之分割方法，尚屬妥
    適、適當，爰判決系爭土地之分割方法如主文第一項所示。
五、據上論結，本件原告之訴為有理由，依民事訴訟法第七十八條、第八十一條第二
    款，判決如主文。
中      華      民      國    八十九    年    十二      月    十八      日
                                臺灣臺南地方法院民事第二庭
~B法      官  童來好
右為正本係照原本作成
如對本判決上訴，須於判決送達後廿日內向本院提出上訴狀
中      華      民      國    八十九    年    十二      月    十八      日
~B法院書記官  鄭佩玉


司法院資訊處製作；財團法人民間司法改革基金會備份。
